【裁判字號】    98,交易,129
【裁判日期】    980922
【裁判案由】    過失致死
【裁判全文】
臺灣宜蘭地方法院刑事判決             98年度交易字第129號
公  訴  人  臺灣宜蘭地方法院檢察署檢察官
被      告  丁○○
上列被告因過失致死案件，經檢察官提起公訴（98年度偵字第33
12號），本院受理後被告為有罪之陳述，經改行簡式審判程序，
判決如下：
    主  文
丁○○犯過失致人於死罪，處有期徒刑柒月。緩刑參年。
    犯罪事實及理由
一、犯罪事實：丁○○未領有機車駕駛執照，竟於民國98年7月1
    9日18時20分許，騎乘車牌號碼PPB-368號機車沿宜蘭縣羅東
    鎮○○○街87號旁不詳路名之道路由南往方向行駛，行經與
    羅莊二街87號限速時速50公里無號誌之交岔路口時，應注意
    不得超速行駛，且應減速慢行，作隨時停車之準備，而當時
    天候晴，視距良好，路面為平坦柏油道路，並無缺陷或障礙
    物，依丁○○之智識能力，並無不能注意之情事，詎其竟疏
    未注意，以時速70、80公里之速度超速行駛，且未減速慢行
    ，貿然通過前開交岔路口，適陳建霈騎乘車牌號碼LU2-630
    號機車後載蔣昕燁沿羅莊二街由東向西方向行駛，行經前開
    羅莊二街87號交岔路口，丁○○所騎乘之機車前車頭撞擊陳
    建霈所騎乘之機車左側車身，陳建霈因此受有腹部創傷合併
    肝臟破裂、嚴重內出血及低血容積休克、臉部及胸部挫傷之
    傷害，經送醫急救仍不治死亡，蔣昕燁則因此受有左小腿挫
    傷、左膝及左手肘擦傷之傷害（未據告訴）。
二、證據：
（一）被告丁○○於警、偵訊及本院之自白。
（二）告訴人即陳建霈之父乙○○之指訴。
（三）證人蔣昕燁、江耿瑞之證述。
（四）道路交通事故調查報告表(一)、(二)、道路交通事故現場圖、
      肇事現場及車輛照片13張、職務報告。
（五）勘驗筆錄、相驗屍體證明書、驗斷書、相驗相片及財團法
      人羅許基金會羅東博愛診斷證明書。
三、被告為機車駕駛人，無駕駛執照駕車，因而致被害人死亡，
    其所犯過失致人於死罪，應依道路交通管理處罰條例第86第
    1項之規定，加重其刑。
四、本院審酌被告前無不良素行，有臺灣高等法院被告前案紀錄
    表可稽。其未領有駕駛執照，竟騎乘機車，並超速及未減速
    慢行，作隨時停車之準備，肇致陳建霈死亡，其過失之程度
    非輕，惟犯後坦承犯行，已與死者家屬達成調解，有桃園縣
    楊梅鎮調解委員會調解書附卷可查，態度良好等一切情況，
    量處如主文所示之刑。又被告前未曾因故意犯罪受有期徒刑
    以上刑之宣告，有臺灣高等法院被告前案紀錄表可稽，其因
    一時之疏失，誤觸刑章，經此科刑教訓，當知戒慎，本院認
    被告所受刑之宣告以暫不執行為適當，併諭知緩刑3年，以
    啟自新。
五、起訴意旨以被告於事故發生後向據報前來尚不知何人肇事之
    員警自首坦承肇事之事實，此有宜蘭縣警察局道路交通事故
    肇事人自首情形紀錄表在卷可查，因認合於自首之要件，請
    求依刑法第62條前段規定減輕其刑云云。惟查被告肇事後，
    宜蘭縣政府警察局羅東分局開羅派出所警員丙○○、甲○○
    接獲通報先到現場，再由該分局交通分隊警員黃文禎到現場
    處理之事實，業據證人丙○○、甲○○及黃文禎於審理中證
    述明確。而證人甲○○證稱：「我到場時，救護車已經到場
    了，擔架上有一位傷者。路旁有一位傷者，田裡面也有一位
    傷者，我是到田裡面去詢問傷者的資料，其他人不是由我去
    詢問。」，「（問：你是否有與被告談話過？）沒有。我只
    有去問田裡的傷者。」等語（詳本院卷第21、22頁）。另證
    人丙○○則證稱：「（問：你到現場時，被告是站著、還是
    坐著？）他當時是坐在他的機車旁邊。」，「（問：你到場
    時，是否能夠判斷是何人騎乘機車？）無法判斷，我們是到
    現場詢問才得知是由何人騎乘機車。」，「（問：你是否記
    得被告當時的精神狀況如何？）當時他無法與我談話，是被
    告的同事告訴我。當時救護人員在幫被告處理傷口，我沒有
    過去打擾他。」，「（問：你後來是否有詢問被告是何人騎
    乘機車？）我沒有問被告，都是被告的同事告訴我。」等語
    （詳本院卷第19、20頁），足見在被告未向證人丙○○表明
    其為肇事人前，警員丙○○已從被告之同事口中知悉被告為
    肇事人之事實，且被告於審理中亦供承：「（問：發生車禍
    後，你的意識如何？）頭暈暈的，肩膀好像有點酸痛，當時
    還是可以說話的，只是有點累。」，「（問：警員到場後，
    你是否有與他們談話？）無。」等語（詳本院卷第26頁），
    雖事後於證人黃文禎到現場處理時，於黃文禎詢問被告是何
    人騎車時，被告有承認，惟依上所述，在黃文禎到現場前，
    證人丙○○既已從被告之同事口中知悉被告為肇事人，從而
    被告並不符合自首要件，自不得依刑法第62條前段規定，減
    輕其刑，檢察官就此部分，容有誤會，併此敘明。
六、應適用之法條：
（一）刑事訴訟法第273條之1第1項、第299條第1項前段、第310
      條之2、第454條第2項。
（二）刑法第276條第1項、第74條第1項第1款。
（三）刑法施行法第1條之1第1項、第2項。
（四）道路交通管理處罰條例第86條第1項。
七、如不服本件判決，得自收受送達之日起10日內，向本院提起
    上訴。
本案經檢察官陳嘉瑜到庭執行職務。
中    華    民    國    98    年    9     月    22    日
                  刑事第二庭法  官  張育彰
以上正本證明與原本無異
如不服本判決應於收受本判決後10日內向本院提出上訴書狀，並
應敘述具體理由。若未敘述理由者，應於上訴期間屆滿後20日內
向本院補提理由書狀 (均須按他造當事人之人數附繕本)。
                            書記官  陳靜宜
中    華    民    國    98    年    9     月    22    日
附錄本案論罪科刑法條全文
中華民國刑法第276條：
因過失致人於死者，處2年以下有期徒刑、拘役或2千元以下罰金
。
從事業務之人，因業務上之過失犯前項之罪者，處5年以下有期
徒刑或拘役，得併科3千元以下罰金。


司法院資訊處製作；財團法人民間司法改革基金會備份。
